臺灣高等法院刑事裁定
                                     110年度抗字第1799號
聲  請  人  臺灣新北地方檢察署檢察官
抗  告  人
即具 保 人  黎氏清翠
被      告  黃金燕  


上列抗告人因沒入保證金案件，不服臺灣新北地方法院110年度
聲字第3187號，中華民國110年10月12日裁定（聲請案號：臺灣
新北地方檢察署110年度執聲沒字第372號），提起抗告，本院裁
定如下：
    主  文
原裁定撤銷。
聲請駁回。
    理  由
一、聲請意旨略以：具保人黎氏清翠因被告黃金燕肇事逃逸案件
    ，經依檢察官指定之保證金額新臺幣2萬元，出具現金保證
    後，將被告釋放，茲因該被告逃匿，依刑事訴訟法第118條
    規定，應沒入具保人繳納之保證金，爰依同法第121條第1項
    、第118條第1項、第119條之1第2項規定，聲請沒入具保人
    繳納之保證金及實收利息等語。
二、原裁定意旨略以：被告因肇事逃逸案件，經具保人出具保證
    金2萬元後，將被告釋放，嗣判決確定後，經檢察官合法傳
    喚被告於民國110年9月9日到案執行，無正當理由未到案，
    且拘提無著，具保人經通知，亦未遵期通知或帶同被告到案
    接受執行，且被告於原審裁定時仍未到案執行，爰依刑事訴
    訟法第118條、第119條之1第2項、第121條第1項裁定具保人
    繳納之保證金2萬元及實收利息沒入之。
三、抗告意旨略以：被告從交保至今，都在努力工作，賺取工資
    償還向友人借貸的交保費、律師費，並無逃匿，請再次詳查
    等語。
四、經查：
　㈠按被告縱依法傳拘未獲，於裁定沒入保證金前，應先行通知
    具保人限期將被告送案，於無效果時，始為沒入之裁定，一
    方面可明瞭被告是否果真逃匿，另方面可使具保人得以督促
    被告到庭，兼有預防被告逃匿之旨。倘未經合法通知具保人
    ，自不得逕將其所繳納之保證金予以沒入，否則，即有違正
    當法律程序，所為裁定難認合法。
　㈡本件被告因肇事逃逸案件，經檢察官指定保證金額2萬元，由
    具保人出具現金保證後，將被告釋放，嗣該案判決確定後，
    經檢察官傳拘被告未獲等情，固有刑事判決書、國庫存款收
    款書、送達證書、拘票、拘提報告書可憑。惟檢察官命具保
    人通知（或帶同）被告於110年9月9日到案接受執行之公函
    ，係向具保人於109年2月14日在收款書所載地址「新北市○○
    區○○路0段000巷00○0號」為送達，且因未獲會晤本人，亦無
    受領文書之同居人或受僱人，而於110年8月6日寄存於新北
    市政府警察局三峽分局三峽派出所乙情，有送達證書可證。
    而具保人之實際住所，於110年2月22日已設在「宜蘭縣○○鄉
    ○○路00號」，業經原審依職權調閱戶籍資料查明在卷（見原
    審卷15頁），徵諸具保人提出之刑事抗告狀，亦記載上址為
    其住所（見本院卷9頁），洵無疑義。又檢察官未曾將上開
    命具保人通知（或帶同）被告到案接受執行之公函，對具保
    人之上址實際住所為送達，且受刑人已於110年11月10日到
    案接受執行等情，亦有本院公務電話查詢、被告前案紀錄表
    可參（本院卷17、19頁），自難認本件沒保之前，已踐行對
    具保人合法通知之程序，依法不應准許。原審未予詳查，逕
    依檢察官之聲請，裁定沒入具保人繳納之保證金及實收利息
    ，顯有未洽。具保人提起本件抗告，指摘原判決不當，為有
    理由，自應由本院將原裁定撤銷，且為避免發回原審重新裁
    定，徒增司法資源之浪費，並自為裁定，駁回檢察官之聲請
    。
據上論斷，應依刑事訴訟法第413條，裁定如主文。
中　　華　　民　　國　　110 　年　　11　　月　　30　　日
              　　刑事第六庭    審判長法　官  劉方慈
                                      法　官  許曉微
                                      法　官  朱嘉川
以上正本證明與原本無異。
不得再抗告。
                                      書記官  尤朝松 
中　　華　　民　　國　　110 　年　　12　　月　　2 　　日